臺灣彰化地方法院刑事判決
111年度易字第480號
                                      111年度易字第718號
公  訴  人  臺灣彰化地方檢察署檢察官
被      告  黃泊銓



上列被告因恐嚇取財等案件，經檢察官分別提起公訴（111年度
偵字第6165號，下稱甲案）及聲請簡易判決處刑（111年度偵字
第8480號，下稱乙案），本院認乙案不宜逕以簡易判決處刑（原
案號：111年度簡字第1285號），改依通常程序審理，嗣被告於
準備程序中就兩案被訴事實均為有罪之陳述，經本院（合議庭）
裁定（由受命法官獨任）進行簡式審判程序，合併審理並判決如
下：
    主  文
黃泊銓犯如附表所示之罪，各處如該表「主文」欄所示之刑及沒
收。所處得易科罰金之有期徒刑部分（即附表編號1、2），應執
行有期徒刑陸月，如易科罰金，以新臺幣壹仟元折算壹日。
    事  實
一、黃泊銓意圖為自己不法之所有，分別實行下列犯行：
　㈠黃泊銓於民國111年4月15日凌晨3時許，騎乘自行車行經彰化
    縣○村鄉○○村○○巷00號前空地時，見古承種（起訴書誤載為
    「古成種」，應予更正，下同）將其所有之車牌號碼0000-0
    0號自用小客貨車（下稱甲車）停放該處，車門未上鎖且車
    鑰匙係插在引擎鑰匙孔上，乃基於竊盜犯意，以徒手開啟甲
    車車門後，使用該鑰匙發動甲車而駛離現場既遂，供己代步
    之用【即甲案起訴書犯罪事實欄一前段】。
　㈡黃泊銓於竊得甲車後，因發現車內所放置之行車執照上記載
    著古承種之手機門號（號碼詳卷），乃另萌生恐嚇取財之犯
    意，於111年4月16日下午5時25分許，在桃園市某便利商店
    外使用公用電話撥打電話向古承種恫稱：若欲取回甲車須支
    付新臺幣（下同）2萬元等語，使古承種聽聞上開寓有倘不
    支付款項、將加惡害於財產用意之話語後心生畏懼，擔憂無
    法順利將甲車取回，雙方乃協議於同日晚間在彰化縣員林市
    某處交付甲車及贖款，古承種並隨即報警處理。其後員警即
    於同（16）日晚間10時34分許，在彰化縣○○市○○街00號對面
    停車場，查獲駕駛甲車前往該址之黃泊銓，黃泊銓乃未取得
    古承種交付之現金而未遂，員警並當場將甲車扣案（含車鑰
    匙1支及遙控器1只，嗣均已發還古承種），因而查悉上情【
    即甲案起訴書犯罪事實欄一後段】。
  ㈢黃泊銓於111年5月1日凌晨3時30分許，騎乘車牌號碼000-000
    0號普通重型機車（下稱乙車），前往彰化縣○○市○○○路000
    巷「○○○○社區」，乃基於踰越門窗侵入住宅竊盜之犯意，由
    該社區中庭沿樓梯走上2樓，再以攀爬外牆後鑽入未關閉門
    窗之方式侵入葉阿香住處（地址詳卷），並以徒手竊取屋內
    葉阿香所有之側背包內現金7千元（不含側背包本身，聲請
    簡易判決處刑書有所誤載，應予更正）、桌上現金1千元、
    酒類2瓶（價值約6千元）及手提袋1只（價值約3百元）等財
    物既遂，旋即騎乘乙車逃離現場。嗣因葉阿香於同日上午察
    覺遭竊而報警處理，經員警調閱現場監視器畫面循線查悉上
    情，並於同年月11日上午5時50分許，持本院核發之搜索票
    前往黃泊銓位於彰化縣○○市○○路00巷00號居所執行搜索，當
    場扣得所竊上開手提袋1只（已發還葉阿香）【即乙案聲請
    簡易判決處刑書所載犯罪事實】。　　
二、案經彰化縣警察局員林分局報請臺灣彰化地方檢察署檢察官
    偵查起訴，及葉阿香訴由彰化縣警察局彰化分局報請臺灣彰
    化地方檢察署檢察官偵查後聲請簡易判決處刑。
    理  由
一、本件被告黃泊銓所犯屬法定刑為死刑、無期徒刑、最輕本刑
    為3年以上有期徒刑以外之罪，其於準備程序時就被訴事實
    均為有罪之陳述，經告知簡式審判程序要旨並聽取當事人意
    見，經被告同意適用簡式審判程序後，本院亦認無不得或不
    宜改依簡式審判程序進行之處，爰依刑事訴訟法第273條之1
     第1項規定裁定（由受命法官）進行簡式審判程序，故本件
    之證據調查依刑事訴訟法第273條之2規定，不受同法第159
    條第1項、第161條之2、第161條之3、第163條之1及第164條
    至第170條規定之限制，合先敘明。
二、認定事實所憑證據及認定之理由
　㈠事實欄一㈠、㈡所載犯罪事實，業據被害人古承種於警詢時指
    述明確（甲案偵卷第23至25、29至30頁），此外尚有彰化縣
    警察局員林分局搜索扣押筆錄、扣押物品目錄表、贓物認領
    保管單、查獲現場暨扣案物照片、被害人古承種提供之通話
    明細截圖、案發處所暨附近道路之監視器影像截圖、甲車之
    車籍資料及高速公路通行明細、台灣大哥大資料查詢，及甲
    車之車行紀錄文字資料在卷可查（甲案偵卷第31至35、39、
    45、47至53頁、甲案易字卷第55至56、63、67、81頁)，復
    經被告於警詢、偵訊及本院審理時均坦承不諱（甲案偵卷第
    18至21、77至80頁、甲案易字卷第319至320、336至337頁）
    ，足認其之任意性自白核與事實相符，可堪採為認定事實之
    依據。而被告在事實欄一㈡案發之際，雖僅向被害人古承種
    稱：若欲取回甲車須支付2萬元等語，並未具體陳明倘若未
    交付款項將會有何後果，然以被害人古承種之角度而言，其
    在電話中聽聞被告表達甲車係其竊走及前開言語後，已足產
    生若不依被告指示支付款項、甲車可能會拿不回來或遭逢破
    壞等其他結果之想法，此倘若以客觀第三人之角度觀之亦然
    ；而被告因需錢花用，主觀上亦是利用被害人古承種擔心甲
    車無法取回而應允支付贖款之心態，遂行此部分犯行，故縱
    然其具體表達之言語未明示惡害內容，但已足使聽聞者感受
    到隱含之惡害意思，自仍與恐嚇取財罪之構成要件相符。
　㈡事實欄一㈢所載犯罪事實，業據告訴人葉阿香於警詢時指述明
    確（乙案偵卷第41至50頁），此外尚有案發處所暨附近道路
    之監視器影像截圖、竊盜現場暨扣案物照片、本院111年度
    聲搜字第450號搜索票、彰化縣警察局彰化分局搜索扣押筆
    錄、扣押物品目錄表，及贓物認領保管單在卷可查（乙案偵
    卷第51至107、111頁），復經被告於警詢、偵訊及本院審理
    時均坦承不諱（乙案偵卷第38至40、132頁、乙案易字卷第5
    5至56、61、67頁），足認其此部分任意性自白亦與事實相
    符，可堪採認。
  ㈢綜上所述，本案事證明確，被告前揭犯行均堪認定，俱應依
    法論科。
三、論罪科刑
  ㈠核被告就事實欄一㈠、㈡所為，分別係犯刑法第320條第1項竊
    盜罪，及第346條第3項、第1項恐嚇取財未遂罪；其就事實
    欄一㈢所為，則犯同法第321條第1項第1、2款踰越門窗侵入
    住宅竊盜罪。又被告業已到庭供稱：原先只是想要竊取甲車
    代步，只是看到車上有車主的聯絡電話，才另行起意向車主
    要錢等語綦詳（甲案易字卷第320頁），是其所犯前開三罪
    間，確屬犯意各別且行為互殊，應予分論併罰。
  ㈡刑之加重減輕事由：
　⒈被告前因詐欺、竊盜案件，經本院以104年度訴字第446號判
    決判處罪刑，上訴後經臺灣高等法院臺中分院105年度上訴
    字第44號判決駁回一部上訴、撤銷一部原判決後，分別定應
    執行有期徒刑2年8月、1年5月確定，經接續執行於108年11
    月17日執行完畢，再與另案拘役刑接續執行後，於108年12
    月27日出監乙節，有臺灣高等法院被告前案紀錄表在卷可佐
    （甲案易字卷第349至352頁），此前案資料業經本院於審判
    程序時合法提示調查，被告對於此前案執行情形亦是認無訛
    （同卷第338頁），是其前受有期徒刑執行完畢後，5年內故
    意再犯本件有期徒刑以上共3罪，均為累犯（最高法院111年
    度台上字第3422號判決意旨參照），俱應依刑法第47條第1
    項規定加重最高本刑。而就最低本刑加重部分，則審酌上述
    前案與本案大抵均為財產犯罪，二者罪名、罪質及侵害法益
    類型相同，且前案業經實際入監服刑一段期間，卻於執行完
    畢後再度違犯本件，顯見被告對於刑罰之反應力薄弱，並無
    司法院大法官釋字第775號解釋所示罪刑不相當之情形（最
    高法院108年度台上字第338號判決意旨參照），亦應依該規
    定同予加重。
　⒉再者，被告於事實欄一㈡案發時已著手於恐嚇取財犯行之實行
    ，惟最終未能取得任何財物，屬未遂犯，爰依刑法第25條第
    2項規定，按既遂犯之刑減輕之，並依法先加後減之。　
　㈢本院審酌被告正值壯年，不思以正當方式謀取生活上所需，
    竟率爾實行本件（加重）竊盜及恐嚇取財未遂犯行，其犯罪
    之動機、目的及手段洵非可取；惟念其案發後始終坦承犯行
    ，態度尚佳，而其所竊取之財物價值並非極低，其中甲車及
    手提袋案發後業已尋獲返還被害人古承種及告訴人葉阿香，
    此部分犯罪所生危害已稍有減輕，其餘則迄未彌補告訴人葉
    阿香所受損失；另佐以其恐嚇取財之方式係透過電話為之，
    加惡害之手段亦屬輕微，原所欲取得之財物價值則為2萬元
    ；兼衡被告自陳學歷為國中畢業，先前從事工地吊料工作，
    月收入約4、5萬元，未婚，於本案遭羈押前與母親同住，經
    濟狀況勉持，罹有身心疾患（甲案易字卷第338頁審判筆錄
    參照）等具體行為人責任基礎之一切情狀，分別量處如附表
    「主文」欄所示之刑，並就其中事實欄一㈠、㈡所處罪刑均諭
    知易科罰金折算標準，以資懲儆。再審酌被告所犯前開得易
    科罰金之兩罪間，犯罪時間至屬接近，亦係侵害同一被害人
    之財產法益等情，合併定其應執行刑如主文所示，並諭知易
    科罰金折算標準。
四、沒收部分
    被告實行事實欄一㈠、㈢犯行所竊得之財物，均屬其之犯罪所
    得，其中事實欄一㈠所竊甲車（含鑰匙及遙控器）、事實欄
    一㈢所竊得之手提袋1只，案發後業已分別合法發還被害人古
    承種與告訴人葉阿香，業如前載，依刑法第38條之1第5項規
    定自不予宣告沒收。至於事實欄一㈢所竊其餘現金及酒類則
    遭被告花用及飲畢一節，則經被告供承在案（甲案易字卷第
    320頁），則為避免被告因犯罪而坐享犯罪所得，揆諸刑法
    第38條之1第1項本文及第3項規定，本院就此部分犯罪所得
    自應宣告沒收，且於全部或一部不能沒收或不宜執行沒收時
    ，追徵其價額。
據上論斷，應依刑事訴訟法第452條、第273條之1第1項、第299
條第1項前段，判決如主文。
本案經檢察官鍾孟杰提起公訴，檢察官王銘仁聲請依簡易判決處
刑，檢察官陳昭蓉、鄭積揚到庭執行職務。
中　　華　　民　　國　　111 　年　　9 　　月　　21　　日
                  刑事第八庭  法  官  陳薏伩
以上正本證明與原本無異。
如不服本判決應於收受判決後20日內向本院提出上訴書狀，並應
敘述具體理由。其未敘述上訴理由者，應於上訴期間屆滿後20日
內向本院補提理由書（均須按他造當事人之人數附繕本） 「切
勿逕送上級法院」。
告訴人或被害人對於判決如有不服具備理由請求檢察官上訴者，
其上訴期間之計算係以檢察官收受判決正本之日期為準。　
中　　華　　民　　國　　111 　年　　9 　　月　　21　　日
                              書記官　林曉汾
附錄本案論罪科刑法條：
中華民國刑法第320條第1項
意圖為自己或第三人不法之所有，而竊取他人之動產者，為竊盜
罪，處5年以下有期徒刑、拘役或50萬元以下罰金。
中華民國刑法第346條第3項、第1項
意圖為自己或第三人不法之所有，以恐嚇使人將本人或第三人之
物交付者，處6月以上5年以下有期徒刑，得併科3萬元以下罰金
。（第1項）
前二項之未遂犯罰之。（第3項）
中華民國刑法第321條第1項第1、2款
犯前條第1項、第2項之罪而有下列情形之一者，處6月以上5年以
下有期徒刑，得併科50萬元以下罰金：
一、侵入住宅或有人居住之建築物、船艦或隱匿其內而犯之。
二、毀越門窗、牆垣或其他安全設備而犯之。
　　
附表
編號 犯罪事實 主文 1 事實欄一㈠ 黃泊銓犯竊盜罪，累犯，處有期徒刑肆月，如易科罰金，以新臺幣壹仟元折算壹日。 2 事實欄一㈡ 黃泊銓犯恐嚇取財未遂罪，累犯，處有期徒刑肆月，如易科罰金，以新臺幣壹仟元折算壹日。 3 事實欄一㈢ 黃泊銓犯踰越門窗侵入住宅竊盜罪，累犯，處有期徒刑捌月；未扣案犯罪所得即現金新臺幣捌仟元及酒類貳瓶均沒收，如全部或一部不能沒收或不宜執行沒收時，追徵其價額。